---
title: "Proyecto Gestión Financiera"
author: "María Fernanda Toro"
format: html
editor: visual
bibliography: references.bib
lang: es-CL
---

```{r configuraciones}
#| message: false
#| echo: false
# Esto ya debiera estar cargado en el proyecto en posit.cloud
#devtools::install_github("business-science/tidyquant")
#Loads tidyquant, lubridate, xts, quantmod, TTR, and PerformanceAnalytics
library(tidyverse)
library(tidyquant)  
```

# Hito 1:

## Descripción Activo y Contexto

Fecha de entrega límite: Miércoles 25 de Septiembre 23:59.

### Definición

El activo elegido fue Tesla, Inc., que es una de las empresas más importantes en la industria automotriz y de energía a nivel global. Tesla se enfoca en la producción de autos eléctricos y en el desarrollo de soluciones de almacenamiento de energía renovable. 
La compañía, que fue fundada por Elon Musk, ha sido pionera en la integración vertical, un modelo de negocio donde controla todos los aspectos de la producción, desde el diseño hasta la fabricación de sus vehículos, lo que le permite reducir costos y mantener la calidad de sus productos. 
Además la empresa es líder en el sector de los autos eléctricos, promoviendo la transición hacia un transporte más sostenible. De acuerdo con Wells & Nieuwenhuis (2012), el desarrollo de vehículos eléctricos ha redefinido la industria, y Tesla ha jugado un rol clave en este cambio. 
En el 2023, Tesla contaba con un promedio de ventas anualizadas que representaba el 85% de sus ingresos, con un EBITDA del 92%.

En la industria de la energía, la empresa ha desarrollado productos como los paneles solares y las baterías Powerwall, contribuyendo al almacenamiento de energía limpia. 
Según estudios como el de Gielen et al. (2019), la innovación en energías renovables está transformando el sector de las energías, y Tesla ha jugado un papel importante en este proceso. 
Esta línea de negocio, que representa el 6% de sus ingresos y un EBITDA del 7% en el 2023, es clave para la sostenibilidad y crecimiento futuro de la compañía.

De acuerdo con datos financieros históricos, el valor de la acción de Tesla ha mostrado un crecimiento sostenido en los últimos años, debido principalmente a la expansión de sus líneas de negocio y la innovación tecnológica. 
Por ejemplo, el precio promedio de la acción en el periodo 2017-2023 fue de \$243.92. Esto muestra la confianza del mercado en la estrategia de crecimiento y la visión de Tesla, en sectores como la movilidad eléctrica y la energía limpia.

### Motivación

La elección de un activo de Tesla está motivada por su innovadora participación en las industrias automotriz y energética, además de la influencia global de su fundador, Elon Musk. Musk ha demostrado ser un visionario que ha tenido resultados positivos en otras compañías como StarLink, Space X y Neuralink. 
El dueño de la compañía al ser una persona influyente y con poder a nivel mundial, además de que sus otras compañías han tenido buenos resultados, creo que Tesla es una empresa con futuro, por lo que un activo perteneciente a la misma es interesante de estudiar.

Tesla es clave en la transformación hacia una mayor sostenibilidad en los mercados globales, especialmente en la electrificación del transporte y la energía. Estudios como el de Sierzchula et al. (2014), destacan su papel pionero en la infraestructura de carga y la reducción de costos en baterías, áreas donde Tesla ha sido un líder pionero. 
El sector energético igual está involucrado en la transición hacia las energías renovables y Tesla juega un papel importante, con la integración de sus soluciones de almacenamiento de energía, como las baterías Powerwall y los sistemas Powerpack.

Es por esto que el análisis de un activo de Tesla es interesante, ya que es un reflejo del futuro de la industria automotriz y energética global, que están en plena transición hacia una mayor sostenibilidad y electrificación y por lo tanto la empresa promete crecer y ser cada vez más rentable en términos económicos. 
Este compromiso con la sostenibilidad convierte a Tesla en un activo atractivo para los inversores que están interesados en la transición hacia una economía baja en carbono, siendo Tesla una de las empresas más relevantes dentro de los mercados globales, tanto por su impacto medioambiental como por su capacidad de innovación.

### Contexto

Para el análisis se consideraron tres variables relevantes: precio de la opción, precio de la acción y el bono.

-   Opción: TSLA Sep 2024 237.500 call (TSLA240927C00237500). Esta opción te da el derecho de comprar acciones de Tesla a \$237.50 antes de septiembre de 2024. El precio de la opción cambia en función de cosas como la volatilidad (cuánto varía el precio de las acciones) y el tiempo que queda hasta la fecha de vencimiento. Dado que las acciones de Tesla son conocidas por ser volátiles, el valor de esta opción sube si el precio de las acciones de Tesla sube por encima de \$237.50.


-   Acción: Tesla, Inc. (TSLA). Actualmente la acción de Tesla cuesta \$243.92 (22 de septiembre de 2024). Tesla es un líder en autos eléctricos y energía renovable, lo que ha hecho que su acción sea una de las más volátiles en el mercado. El precio de la acción está muy ligado al desempeño de la empresa en el mercado de vehículos eléctricos y sus innovaciones en el sector de energía renovable, lo que genera expectativas de crecimiento.

-   Bono: NextEra Energy Bond (vencimiento el 2028, 3.375%). Este bono de NextEra Energy, con un rendimiento anual del 3.375% y un valor de \$1,020, es mucho más estable comparado con las acciones de Tesla. Aunque es un bono de renta fija, también está relacionado con el sector de energía renovable, donde Tesla también juega un papel importante, lo que lo convierte en una opción menos volátil para invertir en el sector energético.

Las opciones sobre acciones de empresas tecnológicas, como Tesla, han sido estudiadas por la alta volatilidad que tienen, una característica que Black y Scholes (1973) estudiaron en su modelo de valoración de opciones, que es clave para entender los movimientos en el precio de este tipo de activos. 
Además estudios de Lutsey y Sperling (2012) muestran cómo la adopción de vehículos eléctricos influye en la volatilidad de Tesla, vinculando las fluctuaciones de su acción a los cambios en la industria automotriz. 
En el caso de los bonos, investigaciones de Elton et al. (2001) señalan que los rendimientos de bonos corporativos están estrechamente ligados a las expectativas de crecimiento en sectores emergentes como el de energías renovables, en el que Tesla también juega un papel importante.

### Derivados

En el siguiente link se puede ver el análisis de valoración de opciones para Tesla, utilizando el modelo discreto de Black-Scholes y el Teorema Fundamental de Valoración de Activos de Harrison y Kreps (1979):

<https://colab.research.google.com/drive/1gDKMvb6jRDrqYtg2-0yiuvng8q4myYDS#scrollTo=7gFqI2F2kfBr>

Se analizó una acción riesgosa (Tesla). El precio inicial del bono es B = 1020, mientras que el precio de la acción de Tesla es So = 243.92. Los retornos posibles para la acción están definidos por uSo (estado bueno) y dSo (estado malo), y sus valores son: u = 1.02 y d = 0.98. u y d se calcularon de la siguiente forma y a partir de los siguientes valores: S0= 243.92

Q3= 6.69

K= 237.5

Days-range = 5.8 – 10.6 = 4.8

St (wu) = u*S0 – (days-range) = u*(243.92 – 4.8) = u\* 239.12 = 243.92 u = 1.02

St (wd) = d*S0 – (days-range) = d*(243.92 + 4.8) = d\* 248.72 = 243.92 d = 0.98

El derivado considerado es una opción de compra (call) sobre la acción de Tesla, con un precio de K = 237.5. La matriz W incorpora tanto los retornos de la acción y el bono como los de la opción. Utilizando la (Condición) del Teorema Fundamental y reemplazando los valores encontrados anteriormente para π se define la expresión para q3 :

\[ 2825.4 23182.1568 −330.613200000001 \]

Este análisis es importante para la toma de decisiones financieras sobre opciones y activos relacionados con Tesla, ya que permite evaluar el comportamiento del activo subyacente (la acción de Tesla) en escenarios de mercado buenos o malos, y cómo estos afectan el precio del derivado.

Black_scholes

```{r}
black_scholes <- function(S, K, t, r, sigma) {
    d1 <- (log(S/K) + (r + 0.5 * sigma^2) * t) / (sigma * sqrt(t))
    d2 <- d1 - sigma * sqrt(t)
    N_d1 <- pnorm(d1)
    N_d2 <- pnorm(d2)
    precio_call <- S * N_d1 - K * exp(-r * t) * N_d2
    return(precio_call)
  }
  
rendimientos <- diff(log(ENELCHILE$close))
sigma<-sd(rendimientos[2:length(rendimientos)])
volatilidad<-var(rendimientos[2:length(rendimientos)])


S<- 243.92 # Precio actual del activo subyacente
K<- 237.5 # Precio de ejercicio de la opción
R<- 0.03375 # Tasa de interés libre de riesgo
t <- 4 # Tiempo hasta la expiración (en años)

print(paste("El precio de la opción con el Modelo Black and Scholes es ", black_scholes(S, K, t, R, sigma)))


```

## Bibliografía

• Wells, P., & Nieuwenhuis, P. (2012). Transition Failure: Understanding the decline of auto industries. Environmental Innovation and Societal Transitions, 2, 266-284.

• Gielen, D., Boshell, F., Saygin, D., Bazilian, M. D., Wagner, N., & Gorini, R. (2019). The role of renewable energy in the global energy transformation. Energy Strategy Reviews, 24, 38-50.

• Sierzchula, W., et al. (2014). Factors influencing the adoption of electric vehicles: A literature review. Transportation Research Part A: Policy and Practice, 64, 48-63.
